【裁判字號】    99,上易,360
【裁判日期】    990629
【裁判案由】    損害賠償
【裁判全文】
臺灣高等法院民事判決                 99年度上易字第360號
上  訴  人  乙○○
被 上訴 人  甲○○
上列當事人間損害賠償事件，上訴人對於中華民國 99年3月18日
臺灣基隆地方法院99年度訴字第75號第一審判決提起上訴，本院
於99年6月15日言詞辯論終結，判決如下：
    主  文
原判決關於命上訴人給付超過新臺幣伍萬元本息部分，暨訴訟費
用之裁判（除確定部分外）均廢棄。
上開廢棄部分，被上訴人在第一審之訴駁回。
其餘上訴駁回。
第一、二審訴訟費用（除確定部分外）由上訴人負擔二分之一，
餘由被上訴人負擔。
    事實及理由
一、被上訴人起訴主張：上訴人為臺北縣萬里鄉北基村飛行場飛
    行傘俱樂部教練，因不滿學員黃渙謹不再向上訴人學習而轉
    向伊學習飛行傘，竟基於公然侮辱及恐嚇之犯意，於民國98
    年5月30日下午3時左右，在上開飛行場及降落地點即萬里鄉
    海水浴場等公眾得出入之場所以「豎仔、幹你老母雞掰（臺
    語）」等不堪之言詞，出言辱罵伊；並以上開「飛行場土地
    為其所有，往後自該飛行場起飛，需收取新臺幣（下同）10
    0元之費用，若不給錢，再試試看等語、 要拿刀相殺也沒關
    係（臺語）」等語恫嚇伊，足以毀損名譽及令心生畏懼。前
    開言語已造成伊名譽和精神上受有重大損害，為此請求上訴
    人賠償伊非財產上損害10萬元等語。（於原審聲明：上訴人
    應給付被上訴人60萬元本息。原審判決上訴人應給付被上訴
    人10萬元本息，駁回被上訴人其餘之訴。被上訴人就其敗訴
    部分未據上訴，應已確定。）答辯聲明：上訴駁回。
二、上訴人則以：伊對被上訴人主張之事實不爭執，但係雙方發
    生口角，被上訴人對伊亦有恐嚇言語，應賠償伊之精神損失
    ，故伊得主張抵銷等語為辯。上訴聲明：(一)原審不利於上訴
    人判決部分廢棄。(二)被上訴人第一審之訴及假執行聲請均駁
    回。
三、被上訴人主張上訴人於上開時間、地點對其公然侮辱及恐嚇
    ，並造成其名譽及身心受有損害等事實，為上訴人所不爭執
    ，上訴人並因犯刑法之公然侮辱罪、恐嚇危害安全罪，經原
    法院基隆簡易庭以98年度基簡字第1113號刑事簡易判決判處
    應執行拘役40日，如易科罰金以1,000元折算1日，及經原法
    院刑事庭以 98年度簡上字第182號刑事判決上訴駁回確定，
    有原法院 98年度簡上字第182號刑事案件卷宗可稽，故被上
    訴人此部分之主張應堪信為真實。
四、按因故意或過失不法侵害他人權利者，應負損害賠償責任；
    不法侵害他人之身體、健康、名譽、自由、信用、隱私、貞
    操，或不法侵害其他人格法益而情節重大者，被害人雖非財
    產上之損害，亦得請求賠償相當之金額，民法第184條第1項
    前段、第195條第1項前段分別定有明文。上訴人以上開公然
    侮辱及恐嚇之行為不法侵害被上訴人，足致被上訴人之名譽
    受有損害，並造成其精神上之痛苦，被上訴人依據前揭法條
    規定，請求上訴人負侵權行為損害賠償責任，即屬於法有據
    。
五、次按名譽被侵害者，關於非財產上之損害，加害人雖亦負賠
    償責任，但以相當之金額為限，所謂相當，自應以實際加害
    情形與其名譽影響是否重大，及被害者之身份地位與加害人
    經濟狀況等關係定之；而慰藉金之賠償須以人格權遭遇侵害
    ，使精神上受痛苦為必要，其核給之標準因與財產上損害之
    計算不同，然非不可斟酌雙方身分資力與加害程度，及其他
    各種情形核定相當之數額（最高法院47年度台上字第1221號
    、51 年度台上字第223號判例意旨可資參照）。上訴人在公
    開場所對被上訴人公然侮辱並出言恐嚇之行為，造成被上訴
    人客觀上之社會地位、評價受有貶損，且自由法益受有侵害
    ，衡情被上訴人於精神上必定受有痛苦，經查：
  (一)被上訴人係高職畢業，目前擔任電腦工程師，經原審依職權
    由稅務電子閘門查得被上訴人之96年、97年所得分別為10,5
    61元及6,315元 ，名下僅有一部2001年之汽車；上訴人係高
    工畢業，以教導飛行傘為業，收入並不固定，患有憂鬱症，
    其子則領有身心障礙手冊，而原審依職權由稅務電子閘門查
    得上訴人之96年、 97年所得分別247,989元及56,045元，名
    下有不動產及一部1999年之汽車，業據兩造陳明在卷，並經
    上訴人提出戶籍謄本、診斷書、殘障手冊影本及里長證明書
    為證，復有稅務電子閘門財產所得調件明細表在卷可憑。
  (二)本院審酌上訴人侮辱及恐嚇被上訴人之手段，被上訴人名譽
    及精神所受損害程度，暨前述兩造身分、地位，及兩造之經
    濟能力均非甚高，及兩造係因飛行傘教學及場地之使用致生
    爭端等一切情狀，認上訴人應賠償被上訴人之非財產上損害
    以5萬元為適當。
  (三)又「因故意侵權行為而負擔之債，其債務人不得主張抵銷。
    」民法第339條定有明文 ，故縱令上訴人抗辯係雙方發生口
    角，被上訴人對伊亦有恐嚇言語，應賠償伊之精神損失等情
    屬實，亦不得主張抵銷，故上訴人此部分抗辯即無足採。又
    上訴人抗辯被上訴人在其承租之土地騷擾伊十餘年，妨害伊
    作生意等情，並提出空照圖、土地複丈成果圖、土地租賃契
    約書影本、光碟等件為證，然縱令被上訴人確有侵害其權利
    之行為，上訴人亦應循正當合法途逕解決，非得採取恐嚇、
    妨害名譽之方式，故上開抗辯仍不影響其侵權行為之成立。
六、從而，被上訴人依侵權行為之法律關係，請求上訴人給付非
    財產上損害賠償5萬元， 及自起訴狀繕本送達翌日即98年12
    月17日起至清償日止，按週年利率5%計算之利息，為有理由
    ，應予准許，逾此部分之請求，為無理由，應予駁回。原審
    就超過上開應准許部分，為上訴人敗訴之判決，自有未洽。
    上訴意旨就此部分指摘原判決不當，求予廢棄改判，為有理
    由，應由本院廢棄改判。至於上開應准許部分，原審判命上
    訴人如數給付，並依職權及聲請為准免假執行之宣告，核無
    違誤，上訴意旨就此部分指摘原判決不當，求予廢棄改判，
    為無理由，應駁回其上訴。
七、本件為判決基礎之事證已明，兩造其餘主張、陳述及所提證
    據，經審酌後，認均與本件結論無礙，不再一一論列，併予
    敘明。
八、據上論結，本件上訴為一部有理由，一部無理由，爰判決如
    主文。
中    華    民    國    99    年     6    月    29    日
                  民事第十七庭
                      審判長法  官  藍文祥
                            法  官  吳燁山
                            法  官  陳麗芬
正本係照原本作成。
不得上訴。
中    華    民    國    99    年    6     月    30    日
                            書記官  張永中

司法院資訊處製作；財團法人民間司法改革基金會備份。
